【裁判字號】    89,上易,342
【裁判日期】    900530
【裁判案由】    詐欺
【裁判全文】
臺灣高等法院臺南分院刑事判決      八十九年度上易字第三四二號  Ａ
      上  訴  人  臺灣嘉義地方法院檢察署檢察官
      被      告  戊  ○  ○
      右  一  人
      選任辯護人  汪  玉  蓮  律師
右上訴人因被告等詐欺案件，不服臺灣嘉義地方法院八十八年度易字第八六四號中華
民國八十八年十二月十日第一審判決（起訴案號：臺灣嘉義地方法院檢察署八十八年
度偵字第二八五七號），提起上訴，本院判決如左：
      主      文
上訴駁回。
      理      由
一、公訴意旨略以：被告戊○○、己○○係母子關係，共同基於意圖為自己不法所有
    之概括犯意聯絡，兩人（一）於民國（下同）七十九年間起多次至被告戊○○之
    姐丁○○位於嘉義縣朴子市○○路二七三號住處，向丁○○佯稱：到越南投資餐
    廳、飯店、超市、土地有厚利可圖云云，致丁○○陷於錯誤，自八十年八月十二
    日起至八十六年五月十四日止，陸續共交付新台幣一千零五十六萬四千九百元與
    被告戊○○、己○○。（二）於八十四年六月間，在嘉義縣朴子市○○路二七三
    號向庚○○佯稱：到越南投資土地及購買砂石車經營，有厚利可圖云云，致庚○○陷於錯誤，自八十四年八月二十三日起至八十五年八月十九日止，陸續交付美
    金共十一萬三千六百三十五元與被告戊○○、己○○。（三）於八十三年五月間
    ，在嘉義縣朴子市永和里應菜埔四二之二十號乙○○住處及嘉義縣朴子市○○里
    ○○路五八號甲○○住處，向乙○○、甲○○佯稱：到越南投資土地、餐廳、飯
    店有厚利可圖云云，再請乙○○打電話到嘉義市○○路○段四九五巷三十九號九
    樓之一邀壬○加入投資，致乙○○、甲○○、壬○三人陷於錯誤，自八十三年五
    月十七日起至八十三年十月十日止，乙○○、甲○○各交付美金九萬元及新台幣
    八十萬元與被告戊○○、己○○；壬○交付美金四萬五千元及新台幣四十萬元與
    被告戊○○、己○○。（四）於八十五年二月間，在嘉義縣朴子市○○路二七三
    號向辛○○、丙○○佯稱：到越南投資土地及購買砂石車經營，有厚利可圖云云
    ，致辛○○、丙○○陷於錯誤，辛○○自八十五年二月十二日起至八十五年三月
    四日止，陸續交付新台幣三十九萬九千五百元與被告戊○○、己○○，丙○○自
    八十五年二月九日起至八十五年七月二十七日止，陸續交付新台幣八十一萬四千
    七百四十元與被告戊○○、己○○。嗣因被告戊○○、己○○向丁○○、庚○○
    、乙○○、甲○○、壬○、辛○○、丙○○詐得上揭款項後，並未交付任何股權
    或投資憑證給丁○○等人，至此丁○○等人始知受騙，因認被告戊○○、己○○
    共同涉有刑法第三百三十九條第一項之詐欺罪嫌云云。
二、按犯罪事實應依證據認定之，無證據不得推定其犯罪事實，刑事訴訟法第一百五
    十四條定有明文。又詐欺罪之成立，以意圖為自己或第三人不法之所有，以詐術
    使人將本人或第三人之物交付為其要件。所謂以詐術使人交付，必須被詐欺人因
    其詐術而陷於錯誤，若其所用之方法，不能認為詐術，亦不致使人陷於錯誤，即
    不構成該罪，最高法院著有四十六年台上字第二六○號判例可資參照。
三、本件公訴意旨認被告戊○○、己○○共同涉有詐欺罪嫌，無非以告訴人丁○○、
    庚○○、乙○○、甲○○、壬○、辛○○、丙○○（下稱告訴人丁○○等七人）
    於偵查中到庭指訴綦詳，並有存款憑條影本二十四張、支票影本三張、賣匯水單
    影本三張、賣出外匯水單及手續費收入收據影本一張、收據影本七張、匯款通知
    單影本二張在偵查卷足資佐證。又被告戊○○、己○○迄今並未交付任何股權或
    投資憑證與告訴人丁○○等七人，益徵，被告戊○○、己○○顯有為自己不法所
    有之意圖，施用詐術，使告訴人丁○○等七人陷於錯誤而交付財物之情事甚明為
    其論據。訊據被告戊○○、己○○均堅決否認有詐欺犯行，一致辯稱：伊等確實
    有至越南投資餐廳、砂石車及土地，因外國人不能登記為越南土地之所有人，故
    無法以告訴人之名義登記等語。
四、經查：
（一）本件告訴人丁○○、庚○○、乙○○、甲○○、辛○○、丙○○在決定投資前
      均曾前往越南觀看投資環境，始決定投資等情，為渠等所自承（見原審八十八
      年八月十三日、八月三十一日訊問筆錄及本院八十九年三月七日、八十九年四
      月二十五日訊問筆錄），並有渠等出入境資料附卷可稽，而告訴人壬○亦曾前
      往越南二次，此有出入境資料在卷足憑。準此，告訴人丁○○等七人既曾至越
      南觀看投資環境，自係認為值得投資，始決定投資，況告訴人甲○○、乙○○
      係由丁○○推薦予己○○認識，再由乙○○邀壬○加入投資，而庚○○、辛○○、丙○○亦均係經由丁○○介紹始加入投資，渠等均非由被告二人主動邀約
      投資，難認被告戊○○、己○○於告訴人丁○○等七人決定投資前有何施用詐
      術行為，而告訴人丁○○等七人既自己決定投資，亦難認告訴人丁○○等七人
      決定投資並將投資款交付與被告戊○○、己○○，係被告戊○○、己○○施用
      詐術而陷於錯誤所致。被告戊○○、己○○所為與詐欺罪之構成要件尚屬有間
      。
（二）被告戊○○、己○○收受告訴人丁○○等七人投資款後，確曾投資土地、砂石
      車、餐廳，而餐廳為越南人所吞併，現與越南人進行訴訟程序等情，有被告戊○○、己○○提出之賠償紀錄、土地使用權轉讓合約、訴狀等附卷可稽。又被
      告己○○曾告知告訴人丁○○投資情形，並與告訴人丁○○會算之事實，有信
      函在卷足憑。即告訴人庚○○亦陳稱：我的砂石車被賣掉等語（見本院八十八
      年十月二十六日訊問筆錄），而關於砂石車部分亦經越南法院判決ＢＥＳ  Ｅ
      ＮＧＥＮＥＥＲＩＮＧ  ＣＯＲＰ公司必須償還所欠被告之大洋建築責任有限
      公司四十二億零四百四十七萬八千三百七十六元越幣在案，有被告所提砂石車
      生意報告表及越南法院判決影本等在卷可稽，足徵被告戊○○、己○○確曾在
      越南投資砂石車，且為告訴人庚○○所知悉。又被告戊○○、己○○在越南投
      資土地有其提出之銀行匯款單、投資明細表、投資土地之權狀影本等在卷足稽
      ，且告訴人丁○○、丙○○等人於本案審理中曾赴越南勘查土地並與被告己○○太太接洽，足認被告等確有投資土地之情事，綜上以觀，實難認被告戊○○
      、己○○於告訴人丁○○等七人決定投資前有何施用詐術行為。
（三）本件係外國人投資越南土地、餐廳及砂石車等業務，告訴人丁○○等七人之外
      國人未取得渠等個人名義在越南之投資憑證，並不違背常情。而投資生意未取
      得股權或投資憑證，亦非少見。況告訴人丁○○等七人若未取得憑證，儘可拒
      絕繼續投資，豈會在未取得任何憑證之情形下長期繼續投資？在在顯示被告戊○○、己○○於告訴人丁○○等七人決定投資前並未施用詐術行為，而告訴人
      丁○○等七人亦非因被告戊○○、己○○施用詐術而陷於錯誤，致決定投資而
      交付投資款。況本案審理中，被告己○○已與甲○○、乙○○、壬○達成和解
      ，並提供土地設定抵押，承受渠等投資之餐廳股份，足見本件被告確有上開投
      資行為。
（四）綜上所述，被告戊○○、己○○於告訴人丁○○等七人決定投資前並未施用詐
      術行為，而告訴人丁○○等七人亦非因被告戊○○、己○○施用詐術而陷於錯
      誤，致決定投資而交付投資款，被告戊○○、己○○自不成立詐欺罪，此外查
      無其他積極證據足資證明被告戊○○、己○○有詐欺犯行，揆諸前開法條規定
      及說明，應認不能證明被告犯罪。
五、原審以不能證明被告等犯罪，諭知被告戊○○、己○○無罪，核無不合。檢察官
    循告訴人等請求上訴意旨，仍執前詞指摘原判決不當，為無理由，應予駁回。
據上論斷，應依刑事訴訟法第三百六十八條，判決如主文。
本案經檢察官許仲瑩到庭執行職務。
中    華    民    國      九十      年      五      月        三十      日
                                  臺灣高等法院臺南分院刑事第四庭
                                      審判長法官  陳    義  仲
                                            法官  宋    明    蒼
                                            法官  徐    財    福
右正本證明與原本無異。
不得上訴。
                                      法院書記官  王    全    龍
中    華    民    國      九十      年      六      月        一        日


司法院資訊處製作；財團法人民間司法改革基金會備份。
